【裁判字號】    95,交聲,93
【裁判日期】    951130
【裁判案由】    違反道路交通管理處罰條例
【裁判全文】
臺灣宜蘭地方法院交通事件裁定          95年度交聲字第93號
移送  機關  交通部公路總局臺北區監理所宜蘭監理站
異  議  人  甲○○
上列受處分人因違反道路交通管理處罰條例案件，對於交通部公
路總局臺北區監理所宜蘭監理站中華民國95年6月19日所為之宜
監字第裁43-Q00000000號裁決處分，聲明異議，本院裁定如下：
    主  文
異議駁回。
    理  由
一、原處分機關係以：本件異議人即受處分人甲○○騎乘車牌號
    碼PPN-550號重型機車，於民國95年5月6日13時15分，行經
    宜蘭縣羅東鎮○○路與南門路路口，騎乘機車肇事致人受傷
    逃逸，經宜蘭縣警察局宜蘭分局成功派出所警員以異議人有
    違反94年12月28日修正前道路交通管理處罰條例第62條第1
    項規定之行為，掣單舉發。嗣經原處分機關依94年12月28日
    修正前道路交通管理條例第62條第1項、第67條第1項及違反
    道路交通管理事件統一裁罰基準及處理細則第44條第1項之
    規定，裁處吊銷駕駛執照，終身禁考。
二、異議意旨略以：異議人於95年3月甫考取駕駛執照，肇事後
    因驚慌害怕始未停車查看對方狀況，且異議人父親罹患糖尿
    病、中風，而異議人祖母行動不便，均需異議人母親在家照
    顧，因此異議人被迫休學外出工作，況異議人已與被害人達
    成民事調解，被害人亦不追究異議人之責任，原處分裁處吊
    銷駕駛執照，終身禁考，將造成異議人工作、生活嚴重不便
    ，使家中經濟更加困窘，為此聲明異議，請求撤銷原處分等
    語。
三、按汽車駕駛人，駕駛汽車肇事致人受傷或死亡，應即採取救
    護或其他必要措施，並向警察機關報告，不得駛離；違者吊
    扣其駕照3個月至6個月；逃逸者吊銷駕駛執照，94年12月28
    日修正前之道路交通管理處罰條例第62條第1項定有明文，
    且依修正前同條例第67條第1項規定，違反上開規定而經吊
    銷駕駛執照者，終身不得考領駕駛執照。此等法條之立法本
    旨係在增進行車安全、保護他人權益，以維持社會秩序。蓋
    道路交通事故發生後，有受傷之情形者，肇事者應即時救護
    或採必要之措施，以防損害範圍之擴大，如肇事者於肇事後
    ，隨即駕車駛離現場，不僅使事後追查肇事者及責任之認定
    較為困難，更可能使受傷之人傷勢愈形嚴重甚至喪失生命，
    自有從嚴處理之必要。又終身不得考領駕駛執照之規定，同
    係為維護車禍事故受害人生命安全、身體健康必要之公共政
    策，且在責令汽車駕駛人善盡行車安全之社會責任，屬維持
    社會秩序及增進公共利益所必要，亦經司法院大法官會議釋
    字第284號、第531號解釋在案。職是之故，汽車駕駛人駕駛
    汽車發生交通事故，不論其責任之歸屬為何，即有義務留在
    肇事現場，採取救護或其他必要措施，並留在現場向警察機
    關報告其身份，以保護他人權益，同時釐清肇事責任，不得
    離去或逃逸。
四、經查：
（一）本件異議人於95年5月6日13時15分，騎乘車牌號碼PPN-55
      0號重型機車，行經宜蘭縣羅東鎮○○路與南門路路口，
      自左後方突然超越同車道前方由謝惠如所騎乘並搭載江秀
      嬌之車牌號碼QT7-129號輕型機車右轉南門路，異議人之
      機車右側車身因而撞及謝惠如之機車車頭、後照鏡，致謝
      惠如、江秀嬌人身倒地，謝惠如受有右手肘、右肩、右側
      胸部、骨盆部挫傷及右手掌擦傷之傷害，異議人肇事致人
      受傷後，為規避責任，竟未停車報警處理及將謝惠如送醫
      救護，反駕車逃逸，嗣為警循線查獲之事實，業經異議人
      於臺灣宜蘭地方法院檢察署95年度偵字第2102號公共危險
      案件檢察官訊問時坦承：「當時我原本騎在被害人機車後
      方，我加速騎至其前方時右轉，機車右側車身撞到對方機
      車車頭，有碰撞聲，我也有感覺到擦撞，我沒有停車查看
      ，直接騎走，因我很害怕，就加速逃逸。」等語（見該卷
      第10頁），並有證人謝惠如、江秀嬌於警詢、偵查中證述
      明確，復有道路交通事故現場圖、道路交通事故調查報告
      表（一）（二）各1份、現場照片2幀、機車毀損照片8幀
      、謝惠如受傷照片1幀、財團法人羅許基金會羅東博愛醫
      院診斷證明書1紙在卷可參（見警羅偵字第0950014469號
      卷第4頁至第14頁、第16頁、第21頁至第25頁、95年度偵
      字第2102號卷第8頁至第10頁、第13頁），堪認屬實。可
      證異議人確有於95年5月6日13時15分，行經宜蘭縣羅東鎮
      ○○路與南門路路口，因肇事致謝惠如受傷而逃逸之事實
      。
（二）綜上所述，異議人既有上開違規之事實，原處分機關據以
      援引94年12月28日修正前道路交通管理處罰條例第62條第
      1項、第67條第1項規定，裁處吊銷異議人之駕駛執照，終
      身禁考，於法並無不合。故本件異議為無理由，應予駁回
      。
五、按行為後法律或自治條例有變更者，適用行政機關最初裁處
    時之法律或自治條例。但裁處前之法律或自治條例有利於受
    處罰者，適用最有利於受處罰者之規定，94年2月5日制定公
    布、95年2月5日施行之行政罰法第5條定有明文。自上開條
    文之立法理由：「明定法律或自治條例變更時之適用，係採
    『從新從輕』之處罰原則，即於行為後之法律或自治條例有
    變更者，原則上係『從新』，適用行政機關最初裁處時之法
    律或自治條例；僅於裁處前之法律或自治條例有利於受處罰
    者，始例外『從輕』，適用最有利於受處罰者之規定」，堪
    認行政罰之法律變更，係以行政機關（交通案件則為監理機
    關或裁決所）裁處時作為比較基準，蓋交通異議事件屬於司
    法救濟程序，而非主管機關職權作為，法院僅在審查原處分
    是否適法，尚無從以其後變更之新法認有利於當事人而加以
    變更。此亦可從行政罰法原草案條文之立法理由中所稱：「
    裁處」除法律另有規定外，原則上不包括訴願決定及行政法
    院之判決等語查悉。查道路交通管理處罰條例前經立法院大
    幅修正，相關條文於94年12月28日經總統修正公布，施行日
    期則授權由行政院以命令定之。嗣經行政院以95年6月23日
    行政院院臺交字第0950087685號令發布修正條文除第29條之
    2、第31條、第31條之2、第32條之1、第42條、第73條、第8
    2條至84條，自96年1月1日施行，其餘定自95年7月1日施行
    。本件原處分機關裁處後，道路交通管理處罰條例第62條之
    修正條文於95年7月1日施行，依行政罰法第5條之規定，因
    原處分機關裁處「前」並無較有利異議人之法律，仍應適用
    最初裁處時之法律即修正「前」道路交通管理處罰條例第62
    條第1項之規定，併此敘明。
六、據上論斷，應依道路交通管理處罰條例第87條第2項、道路
    交通案件處理辦法第19條，裁定如主文。
中    華    民    國    95    年    11    月    30    日
                         臺灣宜蘭地方法院交通法庭
                                 法  官  蘇錦秀
以上正本證明與原本無異。
如不服本裁定，應於裁定送達後5日內向本院提出抗告狀。（需
附繕本）
                                 書記官  葉瑩庭
中    華    民    國    95    年    12    月    1     日


司法院資訊處製作；財團法人民間司法改革基金會備份。
